臺灣臺北地方法院刑事判決
110年度審訴字第2099號
公  訴  人  臺灣臺北地方檢察署檢察官
被      告  黃聖富



上列被告因詐欺等案件，經檢察官提起公訴（110年度偵字第275
59號），因被告於本院準備程序中就被訴事實為有罪之陳述，經
告知簡式審判程序意旨，並聽取公訴人及被告之意見後，由本院
合議庭裁定由受命法官獨任依簡式審判程序審理，判決如下：
    主  文
黃聖富犯三人以上共同詐欺取財罪，處有期徒刑壹年貳月。未扣
案之犯罪所得新臺幣貳佰元沒收，於全部或一部不能沒收或不宜
執行沒收時，追徵其價額。
    事  實
一、黃聖富（綽號「阿富」）與洪慶杰（業經本院以110年度訴字第868號判決判處有期徒刑1年，緩刑2年，緩刑期間付保護管束，並應於本判決確定之翌日起1年內，接受法治教育24小時在案）、闕元真（綽號「阿闕」）、「陳建宏」（綽號「阿仁」）、真實姓名年籍不詳綽號「猴子」、「阿慶」、「趙○慶」（下合稱洪慶杰等人）及其他真實姓名年籍不詳之人所組成之詐欺集團（下稱本案詐欺集團），共同意圖為自己或第三人不法之所有，基於三人以上共同詐欺取財及洗錢之犯意聯絡，先由黃聖富與本案詐欺集團成員於民國109年5月27日，在桃園市○○區○○路0段000號天鵝湖汽車旅館，以新臺幣（下同）2至3萬元報酬，向洪慶杰收購其申設之第一商業銀行西門分行帳號00000000000號帳戶（下稱一銀帳戶）提款卡及密碼，交與本案詐欺集團成員使用。本案詐欺集團成員取得上開一銀帳戶提款卡及密碼後，乃以虛偽投資平臺網站及LINE通訊軟體向施國偉邀約投資並佯稱：先期有獲利，需繼續投資費用云云，致施國偉陷於錯誤，依指示於同日14時52分50秒匯款2萬元至上開帳戶；復由洪慶杰依指示於同日15時02分33秒將前揭款項連同其他匯入款共計14萬8,134元（含手續費）轉匯至其他帳戶，由本案詐欺集團成員收取，藉此方式製造金流斷點，以掩飾、隱匿詐欺所得財物之去向及所在。黃聖富並因此獲得詐欺款項1％即200元之報酬。嗣施國偉發覺有異報警處理，始循線查悉上情。
二、案經施國偉訴由臺北市政府警察局萬華分局報告臺灣臺北地
    方檢察署檢察官偵查起訴。
    理  由
壹、程序部分：被告黃聖富所犯為死刑、無期徒刑或最輕本刑為
    3年以上有期徒刑以外之罪，且非高等法院管轄第一審案件
    之罪，其於本院準備程序中，就被訴事實為有罪之陳述，經
    告知簡式審判程序之旨，並聽取公訴人及被告之意見後，由
    本院依刑事訴訟法第273條之1第1項規定，裁定進行簡式審
    判程序，且依同法第273條之2、第159條第2項規定，不適用
    傳聞法則有關限制證據能力之相關規定，合先敘明。
貳、實體部分：
一、上開犯罪事實，業據被告於警詢中、本院準備程序中及審理
    時均坦承不諱（見偵字第10334號影卷第15至19頁，本院卷
    第69頁、第77頁、第80頁），並有下列所示補強證據可資佐
    證：
   ㈠證人即告訴人施國偉於警詢中之證述（見偵字第10334號影
     卷第27至31頁）。
   ㈡證人即另案被告洪慶杰於警詢中之證述（見偵字第10334號
     影卷第9至13頁）。
   ㈢證人陳俊翰於警詢中之證述（見偵字第10334號影卷第21至2
     4頁）。
   ㈣內政部警政署反詐騙諮詢專線紀錄表（見偵字第10334號影
     卷第41至42頁）
　 ㈤臺南市政府警察局第六分局金華派出所受理刑事案件報案三
     聯單、受理詐騙帳戶通報警示簡便格式表（見偵字第10334
     號影卷第39頁、第43頁）。
　 ㈥金融機構聯防機制通報單（見偵字第10334號影卷第49頁）
     。
　 ㈦存摺封面影本（見偵字第10334號影卷第53頁）。
　 ㈧第一商業銀行西門分行109年11月23日一西門字第00120號函
     暨其檢附之客戶基本資料及交易明細（見偵字第10334號影
     卷第61至65頁）。
二、依上開補強證據，足見被告任意性之自白有相當之證據相佐
    ，且與事實相符，堪可採認為真。本案事證明確，被告有上
    揭事實欄所示犯行，洵堪認定，應予依法論罪科刑。
三、論罪科刑之依據：
  ㈠核被告所為，係犯刑法第339條之4第1項第2款之三人以上共
    同詐欺取財罪及洗錢防制法第14條第1項之洗錢罪。
　㈡起訴書犯罪事實欄一、第1至7行固記載被告所加入者，乃係由闕元真等人所組成以實施詐術為手段，具有持續性及牟利性之有結構性組織之詐欺集團。惟查，被告所加入之本案詐欺集團與其前案（見附表編號1）所加入之詐欺集團乃同一集團一節，有前案判決書在卷可稽（見本院卷第97至125頁）。此由被告於警詢中供稱：109年年初因為闕元真找我，要我去找人頭帳戶，酬勞是匯入金額的1％，所以我才加入等語（見偵字第10334號影卷第18頁），更可以得知被告本案所加入之詐欺集團與其上開前案所加入者，乃同一集團甚明。又被告前案業經判決有罪（見附表編號1），此有前案判決書、臺灣高等法院被告前案紀錄表在卷可查（見本院卷第97至125頁、第91至92頁、第94至95頁）。至本案係於110年12月17日繫屬於本院一節，有臺灣臺北地方檢察署110年12月17日北檢邦雨110偵27559字第1109101860號函上本院收狀戳章在卷為憑（見本院卷第5頁）。是本案顯非最先繫屬之法院，為避免重複評價，當無從將一參與犯罪組織行為割裂再另論一參與犯罪組織罪，而與本案所犯加重詐欺取財罪從一重論處之餘地，附此敘明。
　㈢被告與洪慶杰等人及本案詐欺集團其他真實姓名年籍不詳之
    成員間，具犯意聯絡及行為分擔，應論以共同正犯。
　㈣被告上開所為，係以一行為而觸犯上開數罪名，為想像競合
    犯，依刑法第55條規定，從一重依刑法第339條之4第1項第2
    款之三人以上共同詐欺取財罪處斷。　　　　 　
　㈤被告本案所為因屬想像競合犯，而從一重論以三人以上共同
    詐欺取財罪，業如前述，自無適用洗錢防制法第16條第2項
    偵審自白規定減輕其刑之餘地，併此敘明。
　㈥爰以行為人之責任為基礎，審酌被告有毒品及多項詐欺前科，此有臺灣高等法院被告前案紀錄表在卷可稽，素行非佳。其因貪圖不法報酬，於本案負責收購帳戶交與本案詐欺集團成員使用，不僅漠視他人財產權，且對社會治安造成相當之影響，應予非難；參以被告犯後坦承犯行之犯後態度，就洗錢犯行亦坦承不諱，依前揭罪數說明，被告之犯行從一重論處三人以上共同詐欺取財罪，然就此部分想像競合輕罪得減刑部分，依刑法第57條併予審酌之；併考量被告尚未能與告訴人施國偉達成和解；兼衡被告於本案詐欺集團中擔任角色之涉案程度，犯罪所生損害及其犯罪所得利益；另審酌被告自述大學肄業之智識程度、擔任仲介、月收入4萬元、未婚、需扶養母親之家庭生活經濟狀況（見本院卷第80至81頁）；參以告訴人所受財物損失程度，暨被告犯罪之動機、目的及手段等一切情狀，爰量處如主文所示之刑，以示懲儆。
四、沒收部分：
  ㈠犯罪所得：被告因本案犯行獲得詐欺匯入款1％報酬一節，業
    據被告於警詢中供承在卷（見偵字第10334號影卷第18頁) 
    ，是未扣案之200元（計算式：2萬元×1％＝200元）乃被告本
    案犯罪所得，爰依刑法第38條之1第1項前段、第3項規定沒
    收，並於全部或一部不能沒收或不宜執行沒收時，追徵其價
    額。
　㈡供犯罪所用之物：未扣案之一銀帳戶提款卡，固係供被告與
    本案詐欺集團成員為本案犯行時所用之物，然屬共同正犯即
    另案被告洪慶杰所申設，非被告所有之物，爰不予宣告沒收
    ，併此敘明。
據上論斷，應依刑事訴訟法第273條之1第1項、第299條第1項前
段，洗錢防制法第14條第1項，刑法第11條前段、第28條、第339
條之4第1項第2款、第55條、第38條之1第1項前段、第3項，刑法
施行法第1條之1第1項，判決如主文。
本案經檢察官顏伯融提起公訴，檢察官劉文婷到庭執行職務。　
中　　華　　民　　國　　111 　年　　4 　　月　　20　　日
　　　　　　　　　刑事第二十二庭法　官　葉詩佳
上正本證明與原本無異。 
如不服本判決應於收受送達後20日內向本院提出上訴書狀，並應
敘述具體理由；其未敘述上訴理由者，應於上訴期間屆滿後20日
內向本院補提理由書（均須按他造當事人之人數附繕本）「切勿
逕送上級法院」。告訴人或被害人如對於本判決不服者，應具備
理由請求檢察官上訴，其上訴期間之計算係以檢察官收受判決正
本之日期為準。 因疫情而遲誤不變期間，得向法院聲請回復原
狀。
                                書記官  巫佳蒨 
中　　華　　民　　國　　111 　年　　4 　　月　　20　　日
附表：
編號 前案判決案號 前案罪名及科刑 法院繫屬日期/ 第一審法院判決日期 1 臺灣新北地方法院110年度金訴字第236號判決，上訴後，經臺灣高等法院以111年度上訴字第288號審理中 就該案判決附表二編號3所為犯組織犯罪防制條例第3條第1項後段參與犯罪組織罪、刑法第339條之4第1項第2款之三人以上共同詐欺取財罪及洗錢防制法第14條第1項之洗錢罪，此部分經判處有期徒刑1年4月（見該案一審判決書附表一編號3） 110年4月29日/ 110年9月10日 

附錄本案所犯法條：
中華民國刑法第339條之4
犯第339條詐欺罪而有下列情形之一者，處1年以上7年以下有期
徒刑，得併科1百萬元以下罰金：
一、冒用政府機關或公務員名義犯之。
二、三人以上共同犯之。
三、以廣播電視、電子通訊、網際網路或其他媒體等傳播工具，
    對公眾散布而犯之。
前項之未遂犯罰之。
洗錢防制法第14條
有第二條各款所列洗錢行為者，處7年以下有期徒刑，併科新臺
幣5百萬元以下罰金。
前項之未遂犯罰之。
前二項情形，不得科以超過其特定犯罪所定最重本刑之刑。